【裁判字號】    97,訴,2800
【裁判日期】    970806
【裁判案由】    毒品危害防制條例
【裁判全文】
臺灣板橋地方法院刑事判決              97年度訴字第2800號
公  訴  人  臺灣板橋地方法院檢察署檢察官
被      告  甲○○
上列被告因違反毒品危害防制條例案件，經檢察官提起公訴（97
年度毒偵字第3950號），因被告於準備程序進行中就被訴事實為
有罪之陳述，經告知簡式審判程序之旨，本院裁定由受命法官獨
任進行簡式審判程序，並判決如下：
    主  文
甲○○施用第一級毒品，處有期徒刑壹年。扣案之第一級毒品海
洛因壹包（驗餘淨重零點壹肆貳零公克）沒收銷燬之，包裝上開
海洛因之外包裝袋壹只、注射針筒壹支，均沒收。
    事  實
一、甲○○前因施用毒品案件，經本院以91年度毒聲字第399 號
    裁定送觀察、勒戒後，認無繼續施用毒品之傾向，而於民國
    91年2 月25日執行完畢釋放出所，並由臺灣板橋地方法院檢
    察署檢察官以91年度毒偵字第602 號為不起訴處分確定。又
    因施用第一級、第二級毒品案件，經本院以91年度毒聲字第
    3918號裁定送觀察勒戒，認有繼續施用毒品之傾向，再經本
    院以91年度毒聲字第4285號裁定令入戒治處所施以強制戒治
    ，嗣因戒治成效良好，而經本院以92年度毒聲字第2033號裁
    定停止戒治，所餘戒治期間付保護管束（後因93年1 月9 日
    毒品危害防制條例修正施行而報結），此次施用毒品之犯行
    ，亦經本院以92年度訴字第568 號刑事判決分別判處有期徒
    刑7 月、5 月，應執行有期徒刑10月確定，嗣於93年12月4
    日縮刑期滿執行完畢，又於95年間因施用毒品案件，亦經本
    院以95年度訴字第154 號刑事判決分別判處有期徒刑10月、
    6 月，應執行有期徒刑1 年2 月確定，嗣經減刑並定應執行
    有期徒刑7 月，如易科罰金以銀元300 元折算1 日，又於95
    年間因施用毒品案件，亦經本院以95年度訴字第2241號刑事
    判決分別判處有期徒刑1 年、8 月，應執行有期徒刑1 年6
    月確定，嗣經減刑並定應執行有期徒刑9 月，合併執行，於
    96年12月4 日假釋出監，於97年1 月14日縮刑期滿，其未執
    行之刑，以已執行論。
二、詎仍無法戒除毒癮，復明知海洛因業經公告列為毒品危害防
    制條例第2 條之第1 級毒品，不得非法持有、施用，竟基於
    施用第1 級毒品海洛因之犯意，於97年4 月18日凌晨4 時許
    ，在臺北縣蘆洲市○○路48之3 號3 樓之住處，以注射針筒
    施用之方法，施用海洛因1 次，嗣於97年4 月18日上午6時
    30分許，在臺北縣蘆洲市○○街227 號前為警查獲，並扣得
    甲○○所有之海洛因1 包（驗餘淨重0.1420公克）及注射針
    筒1 支。
三、案經臺北縣政府警察局蘆洲分局報請臺灣板橋地方法院檢察
    署檢察官偵查起訴。
    理  由
一、訊據被告甲○○坦承前開犯罪事實，而被告於97月4 月18日
    為警所採尿液送臺灣檢驗科技股份有限公司檢驗結果，發現
    確有鴉片類之陽性反應，此有臺北縣政府警察局蘆洲分局偵
    辦毒品案件尿液代號對照表、臺灣檢驗科技股份有限公司97
    年5 月5 日出具之濫用藥物檢驗報告各1 紙附卷可稽，次查
    ，該檢驗中心係先以酵素免疫分析法（ＥＩＡ）篩驗，其尿
    液中海洛因代謝物嗎啡、安非他命濃度超出檢測範圍，再以
    氣相層析質譜儀分析法（ＧＣ／ＭＳ）確認；其檢驗方法係
    以「氣相層析儀」先將物質氣化後，再經分析管分離，由於
    各種物質之沸點及對管柱之吸附力不同，在經過檢測器（
    Dete ctor） 測定後，表現出不同之滯留時間（Retension
    time），以滯留時間來判斷係何種物質；再利用「質譜儀」
    為檢測器，將物質撞擊成碎片，記錄其質譜圖。因每個化合
    物之鍵結能力不同，故不同之物質會有其特定之質譜圖，因
    此在物質之判斷上有如指紋之鑑定，在理論上，扣除人為因
    素，其精確度已接近百分之百。此外，並扣得被告甲○○所
    有之海洛因1 包及注射針筒1 支，被告前開自白應與事實相
    符，應予信實。復按，毒品危害防制條例於92年7 月9 日修
    正公布，自93年1 月9 日施行，其中第20條、第23條將施用
    毒品之刑事處遇程序，區分為「初犯」及「五年內再犯」、
    「五年後再犯」。依其立法理由之說明：「初犯」，經觀察
    、勒戒或強制戒治後，應為不起訴處分或不付審理之裁定；
    經觀察、勒戒或強制戒治執行完畢釋放後，「五年內再犯」
    者，因其再犯率甚高，原實施之觀察、勒戒及強制戒治既已
    無法收其實效，爰依法追訴或裁定交付審理。至於經觀察、
    勒戒或強制戒治執行完畢釋放後，「五年後再犯」者，前所
    實施之觀察、勒戒或強制戒治已足以遮斷其施用毒品之毒癮
    ，為期自新及協助其斷除毒癮，仍適用「初犯」規定，先經
    觀察、勒戒或強制戒治之程序。從而依修正後之規定，僅限
    於「初犯」及「五年後再犯」二種情形，始應先經觀察、勒
    戒或強制戒治程序。倘被告於五年內已再犯，經依法追訴處
    罰，縱其第三次（或第三次以上）再度施用毒品之時間，在
    初犯經觀察、勒戒或強制戒治執行完畢釋放五年以後，已不
    合於「五年後再犯」之規定，且因已於「五年內再犯」，顯
    見其再犯率甚高，原實施觀察、勒戒或強制戒治，已無法收
    其實效，即應依該條例第10條處罰，此有最高法院95年度第
    7 次刑事庭會議決議可資參照。本件被告有如事實欄所載毒
    品前科情形，有臺灣高等法院被告前案紀錄表1 份附卷可稽
    。參諸前開說明，自無再經觀察、勒戒及強制戒治之必要，
    自應逕行追訴處罰。本件事證明確，被告犯行洵堪認定，應
    予依法論科。
二、核被告所為，係犯毒品危害防制條例第10條第1 項之施用第
    1 級毒品罪。其施用前後持有海洛因之低度行為，應為施用
    海洛因之高度行為所吸收，不另論罪。又被告有如事實欄所
    載科刑執行完畢情形，有上開被告前案紀錄表1 份在卷可按
    ，其受有期徒刑執行完畢後五年內，故意再犯本件有期徒刑
    以上之罪，為累犯，應依刑法第47條第1 項之規定加重其刑
    。爰審酌被告已有因施用毒品經觀察、勒戒，獲不起訴處分
    之寬典，猶因施用海洛因再犯本罪，顯未衷心悛悔，漠視法
    令之禁制，恣意濫用藥品，甚為可訾，兼衡其施用海洛因所
    生危害實以自戕健康為主，於他人尚無明顯重大危害及其犯
    後終能隱好等一切情狀，量處如主文所示之刑，以示懲戒。
三、扣案之海洛因1 包（驗餘淨重0.1420 公克），係查獲之第1
    級毒品，有交通部民用航空局航空醫務中心97年5 月5 日航
    藥鑑字第0972374 號毒品鑑定書1 紙可憑，不問是否屬於被
    告所有，應依毒品危害防制條例第18條第1 項前段之規定，
    宣告沒收銷燬之。至包裝上開海洛因之外包裝袋1 只（並非
    不可與毒品分離，係用於包裹毒品，防止其裸露、潮濕，便
    於攜帶施用），與注射針筒1 支，均係被告所有，供其施用
    第一級毒品所用之物，業據被告供明在卷，併依刑法第38條
    第1 項第2 款之規定，宣告沒收。
據上論斷，應依刑事訴訟法第273 條之1 第1 項、第299 條第1
項前段，毒品危害防制條例第10條第1 項、第18條第1 項前段，
刑法第11條前段、第47條第1 項、第38條第1 項第2 款，判決如
主文。
本案經檢察官陳伯均到庭執行職務。
中    華    民    國    97    年    8     月    6     日
                  刑事第十八庭  法  官  吳幸娥
以上正本證明與原本無異
如不服本判決應於送達後10日內向本院提出上訴狀
                                書記官  陳靜怡
中    華    民    國    97    年    8     月    6     日
附錄本案論罪科刑法條全文：
毒品危害防制條例第10條
施用第一級毒品者，處六月以上五年以下有期徒刑。
施用第二級毒品者，處三年以下有期徒刑。


司法院資訊處製作；財團法人民間司法改革基金會備份。
